【裁判字號】    91,易,617
【裁判日期】    920117
【裁判案由】    毒品危害防制條例
【裁判全文】
臺灣嘉義地方法院刑事判決                          九十一年度易字第六一七號
    公  訴  人  臺灣嘉義地方法院檢察署檢察官
    被      告  甲○○  女二十.
右列被告因違反毒品危害防制條例案件，經檢察官提起公訴（九十一年度毒偵字第九
五三號），本院判決如左：
    主  文
甲○○無罪。
    理  由
一、公訴意旨略以：甲○○於民國九十年間因施用毒品案件，經強制戒治期滿，由公
    訴人於九十年二月二十日以九十年度戒毒偵字第二三號為不起訴處分在案。不料
    甲○○仍未戒除毒癮，又於九十一年九月五日晚上十時二分（起訴書誤載為九十
    一年九月廿七日晚上七時三十分，此僅為警訊時間，下同）起回溯四十八小時內
    某時，在不詳處所施用第二級毒品可待因，為警於九十一年九月五日晚上十時二
    分採尿送驗查獲。因認被告犯毒品危害防制條例第十條第一項之施用第二級毒品
    可待因罪嫌。
二、按犯罪事實應依證據認定之，無證據不得推定其犯罪事實，又不能證明被告犯罪
    者，應諭知無罪之判決。刑事訴訟法第一百五十四條、第三百零一條第一項分別
    定有明文。另所謂證據，須適於為被告犯罪事實之證明者，始得採為斷罪資料，
    最高法院五十三年台上字第二七五○號判例參照。
三、本件公訴人認被告於九十一年九月五日晚上十時二分起回溯四十八小時內某時，
    涉嫌施用第二級毒品可待因，無非係以被告甲○○於九十一年九月五日經嘉義縣
    警察局水上分局採其尿液送檢驗結果，呈可待因陽性反應（台灣檢驗科技股份有
    限公司濫用藥物尿液檢驗報告）為其依據。惟被告於本院審理中，堅詞否認有施
    用毒品之行為，辯稱：伊因感冒、咳嗽及流鼻水，曾分別於九十一年八月三十日
    、九月二日及九月四日前往陳炳憲診所、楊仁德診所就醫，而有服用藥物，應係
    該些藥物造成尿液呈可待因反應等語。
四、經查：依法務部調查局編印之司法人員法醫毒物鑑識研習會講義集關於「服用感
    冒藥後，尿液是否可能呈可待因陽性反應？」所為之回答指出：部分市售感冒藥
    可能含有可待因或鴉片粉成分，因此服用該類感冒藥後，尿液有可能呈可待因陽
    性反應。而對於上述人體單純服用市售感冒藥問題，以本局檢驗方法及專業研判
    ，不會誤判為嗎啡陽性反應等情，此有依該局編印之上開講義集影本一份在卷可
    按。次查，被告確於採尿前之九十一年九月二日及同年九月四日因感冒上呼吸道
    感染及急性氣管炎、鼻炎、肌痛、關節痛等症狀，分別在嘉義縣水上鄉陳炳憲診
    所、楊仁德診所就診，有診斷證明書二份附卷可證，並經本院函詢該二診所，據
    陳炳憲診所函覆：甲○○係於九十一年八月三十日、九月二日因感冒及上呼吸道
    感染就診，遂予以藥物症狀治療，所給予之甘草止咳藥水（Brown Mixture）含
    有可待因成分，每毫升藥水中含嗎啡０‧一二豪克，可待因不少於０‧０二四毫
    克，可由尿液中檢出等情，此有該診所檢附之被告就診病歷、處方箋及藥物說明
    資料等；又據楊仁德診所函覆：甲○○係於九十一年九月四日前往就診及調劑處
    方，處方內Codepine藥品含有可待因成分，該藥大都經由腎臟代謝，由尿液排出
    體外，可由尿液驗出其成分等語，亦有該診所檢附之處方箋及函件附卷可稽。是
    被告確因前揭上呼吸道感染、急性氣管炎等症狀，而服用醫師給予之上述藥品，
    並於採尿前服用了該含有可待因成分之藥品，則其尿液即可能呈可待因陽性反應
    ，是以驗尿結果並不適於為被告是否故意施用毒品可待因行為之證明，自難採為
    斷罪之資料。復經本院向法務部調查局函詢上開「台灣檢驗科技股份有限公司濫
    用藥物尿液檢驗報告」，關於被告尿液檢驗結果嗎啡未檢出，可待因濃度為四二
    六ng/ml乙節，經該局覆以「依據該檢驗數據，無法排除係服用可待因之藥物所
    致」等語，亦有該局九十一年十一月廿日調科壹字第０九一００八００八四０號
    函付卷可稽。綜上各情，被告前開所辯，尚屬可採。公訴人所持之論據，自不能
    採為認定被告有公訴人所述之犯行。此外，又無積極確切之事證足以證明被告有
    何故意施用第二級毒品可待因之犯行，依右揭條文規定，自應為被告無罪之諭知
    。據上論斷，應依刑事訴訟法第第三百零一條第一項，判決如主文。
本案經檢察官黃正雄到庭執行職務
中      華      民      國      九十二    年      一    月    十七      日
                                臺灣嘉義地方法院刑事第一庭
                                        法  官  李  文  輝
右正本證明與原本無異。
如不服本判決，應於判決送達後十日內向本院提出上訴狀( 應附繕本 )。
中      華      民      國      九十二    年      一    月    十七      日
      書記官  林  育  興


司法院資訊處製作；財團法人民間司法改革基金會備份。
